福建金門地方法院刑事判決　　　　　　　 95年度交訴字第4號
公　訴　人　福建金門地方法院檢察署檢察官
被　　　告　戊○○
選任辯護人　王福民律師
被　　　告　李尚諺原名乙○○.
上列被告等因過失致死等案件，經檢察官提起公訴（95年度調偵
字第7號），本院判決如下：
    主  文
戊○○、李尚諺因過失致人於死，各處有期徒刑陸月，如易科罰
金均以參佰元（即新台幣玖佰元）折算壹日；均緩刑貳年。
    事  實
一、戊○○及李尚諺（原名乙○○，民國95年4月27日改名）係
    朋友關係，於民國94年10月10日下午5時許相邀騎乘機車同
    行，由戊○○騎乘車牌號碼515─PZC號重型機車在前，乙○○附載林靜怡騎乘車牌號碼023─PZE號重型機車在後，自金
    門縣金沙鎮沙美往金湖鎮瓊林方向行駛。二人行經金沙鎮○○○路中蘭路段往浦邊產業道路交岔路口時，應注意車前狀
    況，隨時採取必要之安全措施，並應注意行經無號誌燈管制
    之交岔路口時，應減速慢行，而按當時天晴、無雨，路面為
    乾燥、無缺陷、無障礙之直線柏油道路，視距甚為良好，顯
    無不能注意之情形，竟疏未注意及此，並未減緩車速，反以
    時速每小時80至90公里之速度前進，2車僅相距3至5公尺，
    於同日18時許，適有周永發附載其子丙○○騎乘車牌碼號PZ
    M─919號重型機車，自金城鎮往金沙鎮○○○路方向行駛，
    行經上開交岔路口，欲左轉往浦邊方向行駛，亦疏未注意轉
    彎車應讓直行車先行，戊○○及李尚諺發覺時，已閃避不及
    ，戊○○所騎乘機車先撞及周永發所騎乘機車後，致李尚諺
    所騎乘之機車，接續再撞及周永發所騎乘機車，李尚諺所騎
    乘機車之手柄前蓋固定桿並插入周永發頭部，致周永發受有
    顱內出血等傷害，經送醫急救無效死亡，丙○○則受有左肘
    扭傷之傷害。
二、案經丙○○、甲○○（周永發之配偶）訴由金門縣警察局金
    沙警察所報告福建金門地方法院檢察署檢察官偵查起訴。
    理  由
一、訊據被告李尚諺對上開犯罪事實坦承不諱，被告戊○○則表
    示對車禍前之情況沒有記憶，經查：
（一）被告蔡智仁、李尚諺騎機車與被害人周永發所騎之機車於
      金沙鎮○○○路中蘭路段發生車禍，有道路交通事故現場
      圖、調查報告表（一）（二）與現場及機車照片97張在卷
      可證；而被害人周永發於94年10月10日因本件車禍，造成
      右頭後側頂顳枕三處交接處有管狀硬物貫穿頭骨、右前額
      頂交接處骨折，致顱內出血不治死亡，亦經檢察官督同法
      醫師相驗屬實，製有相驗筆錄、相驗屍體證明書及驗斷書
      在卷可稽，並有相驗照片24張附卷可參；再者，該貫穿被
      害人頭骨之銀色管狀異物，與被告李尚諺所騎機車之前板
      螺絲固定桿零件相符，顏色相同，比對結果應為被告李尚
      諺機車上之零件，亦據本院於95年9月28日勘驗屬實，有
      勘驗筆錄在卷可證。
（二）而告訴人丙○○因本件車禍受有左肘扭傷之傷害，亦有告
      訴人提出之行政院衛生署金門醫院之診斷證明書影本附卷
      可證。
（三）又被告戊○○雖供稱不記得車禍發生之經過，但印象中係
      被告李尚諺之機車在前，其機車在後云云。惟查，被告戊○○機車係騎乘在前，業據共同被告李尚諺陳述甚明；證
      人即被告李尚諺後載之林靜怡於警詢及檢察官偵查時具結
      均證稱係被告戊○○之機車在前方，參以被告李尚諺之機
      車後方無任何遭追撞痕跡，故車禍當時係被告戊○○之機
      車在前，被告李尚諺機車在後堪以認定。
（四）按行經無號誌之交岔路口時，應減速慢行，作隨時停車之
      準備，道路交通安全規則第93條第1項第2款定有明文；被
      告李尚諺坦承車速約80公里，被告戊○○機車在前，其速
      度應相近；依車禍當日之氣候良好，道路平直，無障礙物
      ，視線良好，被告二人本應注意減速慢行，又無不能注意
      之情事，竟疏未減速，反超速行駛，因而肇事發生車禍，
      其二人顯有過失。
（五）又本件車禍經送鑑定結果，認被告戊○○騎乘機車，未減
      速慢行，作隨時停車之準備，為肇事次因，被告李尚諺則
      未注意車前狀況，並隨時採取必要之安全措施，有福建省
      金門縣車輛行車事故鑑定委員會95年2月22日（95）鑑字
      第022號鑑定意見書在卷可參；經送覆議結果，亦認被告
      戊○○、李尚諺騎乘重型機車，均未減速慢行，作隨時停
      車之準備，均有過失，有福建省金門縣車輛行車事故覆議
      委員會95年5月4日（95）覆鑑字第9504號鑑定意見書可證
      ；經本院再送國立交通大學鑑定，其事故重建認應為被害
      人周永發於肇事路口左轉時，於對向遭戊○○之機車撞擊
      而倒地；李尚諺隨後煞車不及觸及戊○○之機車，並因而
      倒地，撞上已倒地之周永發的機車與周永發，並認被告二
      人行經無號誌管制路口時，未減速慢行均同為肇事因素，
      有該校之鑑定意見書在卷可參；均足以做為認定被告二人
      有過失之參考。
（六）雖被害人周永發駕駛機車，行經車禍路段欲左轉時，疏未
      讓被告二人之直行車先行，亦有疏失，但被告二人仍難辭
      過失之責。
（七）綜上所述，被告戊○○、李尚諺之過失行為，與被害人周
      永發之死亡及告訴人丙○○之受傷有因果關係，其二人之
      犯行均堪以認定。
二、按刑法於94年2月2日修正公布，95年7月1日起施行；又行為
    後法律有變更者，適用行為時之法律，但行為後之法律有利
    於行為人者，適用最有利於行為人之法律，修正後刑法第2
    條第1項定有明文。此條規定係規範行為後法律變更所生新
    舊法律比較適用之準據法，本身尚無新舊法比較之問題，於
    新法施行後，應一律適用新法第2條第1項之規定，為「從舊
    從輕」之比較。關於易科罰金之折算標準，依被告二人行為
    時之刑法第41條第1項、罰金罰鍰提高標準條例第2條規定，
    係以銀元100元、200元或300元，即新臺幣300元、600元或
    900元折算1日；依修正後刑法第41條第1項，則係以新臺幣
    1,000元、2,000元或3,000元折算1日，經比較新舊法，以被
    告二人行為時之法律對被告二人較為有利。
三、核被告戊○○、李尚諺所為，均係犯刑法第276條第1項之過
    失致死罪及同法第284條第1項之過失傷害罪。被告戊○○、
    李尚諺各以1過失行為同時觸犯上開2罪名，均為想像競合犯
    ，應依刑法第55條之規定，從較重之過失致死罪處斷。爰審
    酌被告二人行為時，均未滿20歲，思慮較不周全，車禍之發
    生被害人周永發亦有部分疏失、被告二人已與被害人周永發
    之家屬與告訴人丙○○達成和解、被告二人所受教育程度、
    告訴人丙○○所受傷害程度及被告二人犯罪後深知其過，態
    度良好等一切情狀，分別量處如主文所示之刑，並均諭知易
    科罰金之折算標準。又被告二人均未曾受有期徒刑以上刑之
    宣告，有臺灣高等法院被告全國前案紀錄表2份在卷可參，
    經此教訓應知警惕而無再犯之虞，本院因認所宣告之刑均以
    暫不執行為當，爰併予宣告緩刑2年，以啟自新。
據上論斷，應依刑事訴訟法第299條第1項前段，刑法第2條第1項
前段、第276條第1項、第284條第1項、第55條、修正前第41條第
1項、第74條第1項第1款，罰金罰鍰提高標準條例修正前第1條前
段、第2條，判決如主文。
本案經檢察官丁○○到庭執行職務。
中　　華　　民　　國　　96　　年　　5 　　月　　24　　日
　　　　　　　　　  刑事庭    審判長法　官　施慶鴻
                                    法　官　周美玲
                                    法  官  鄭銘仁
以上正本證明與原本無異。
如不服本判決應於送達後10日內向本院提出上訴狀。
　　　　　　　　　　　　　　　　書記官　楊靜秋
中　　華　　民　　國　　96　　年　　5 　　月　　24　　日
附錄本案論罪科刑法條全文
刑法第276條
因過失致人於死者，處二年以下有期徒刑、拘役或二千元以下罰
金。
從事業務之人，因業務上之過失犯前項之罪者，處五年以下有期
徒刑或拘役，得併科三千元以下罰金。
刑法第284條
因過失傷害人者，處六月以下有期徒刑、拘役或五百元以下罰金
，致重傷者，處一年以下有期徒刑、拘役或五百元以下罰金。
從事業務之人，因業務上之過失傷害人者，處一年以下有期徒刑
、拘役或一千元以下罰金，致重傷者，處三年以下有期徒刑、拘
役或二千元以下罰金。
